臺灣臺北地方法院民事判決　九十年度保險字第一六七號
　　原　　　告　　交通部台灣區國道新建工程局
　　法定代理人　　丙○○
　　法定代理人　　乙○○
　　法定代理人　　甲○○
　　訴訟代理人　　丁○○
右當事人間請求給付保險金事件，本院判決如左：
    主      文
被告應給付原告新台幣壹仟零柒萬陸仟零貳拾玖元，及自民國八十九年三月九日起至
清償日止，按年息百分之十計算之利息。
訴訟費用及參加訴訟費用由被告負擔。
本判決於原告以新台幣佰肆拾萬元為被告供擔保後，得假執行。但被告如於假執行
程序實施前，以新台幣壹仟零柒萬陸仟零貳拾玖元為原告預供擔保，得免為假執行。
    事      實
甲、原告方面：
一、聲明：除假執行供擔保金額外，如主文所示。
二、陳述：
（一）參加人得盛營造有限公司（以下稱得盛公司）前向原告承攬第二高速公路後續
      計畫台中環線第 C322B標神岡路段(二)工程（下稱系爭工程），依工程合約約定
      向被告投保營造綜合保險（保險單號碼： 1300字第86ECP000118；被保險人為
      原告與得盛公司及其轉次承包商、分包商、材料供應商；其中營造工程綜合損
      失險之保險標的為營造工程及其臨時工程，以及拆除清理費用）。依營造綜合
      保險基本條款第一條「營造工程綜合損失險」約定：「本保險單所載之保險標
      的在本保險單所載施工處所，於保險期間內，因突發而不可預料之意外事故所
      致之毀損或滅失，需予修復或重置時，除本保險單載明不保事項外，本公司對
      被保險人負賠償之責。前項毀損或滅失之修復工作所需拆除清理費用，載明於
      本保險單者，本公司亦負賠償之責。」，復據保險合約特約條款第 EB030條「
      受益人」約定：「定作人（即原告）為本保險單之受益人，遇有本保險單第一
      條承保範圍內之賠款，本公司（即被告）應逕付受益人。」。嗣於八十八年九
      月二十一日及同年月二十六日，因發生「九二一集集大地震」及其餘震之突發
      而不可預料意外事故，致系爭工程工地施工成品毀損或滅失。而為確定災損情
      形，系爭工程之監造訴外人昭淩工程顧問股份有限公司（以下稱昭淩公司）台
      中環線監造計畫辦事處，自「九二一集集大地震」發生時起四十八小時內即主
      動洽被告至現場查勘災損情形，嗣被告先指派訴外人南山公證有限公司（下稱
      南山公證公司）於八十八年九月二十四日下午三點五十分至現場查勘，復於八
      十八年十月十四日上午十一時三十分由被告及南山公證公司通知原告工程司代
      表再赴現場查勘。查勘後南山公證公司乃作成查勘紀錄，要求被保險人提供諸
      如損失清單、工程合約書、保單影本、監工日報表、事故報告書等相關索賠文
      件，原告所屬第二區工程處則於同年十二月十七日檢送申請保險理賠資料，請
      南山公證公司協助辦理保險出險事宜，南山公證公司嗣於同年十二月二十四日
      要求補充資料，原告則於八十九年二月十八日再檢送所需資料，請南山公證公
      司協助辦理出險事宜，同時另以八十九年二月十八日國工二八九台字第○一一
      四八—一號函通知被告，請求儘速辦理理賠事宜；詎被告於八十九年六月七日
      以新產新業發字第八九○三三三號函表示拒絕理賠。
（二）原告請求被告給付保險金額之計算：
      1.系爭工程工地原施工成品因地震毀損、滅失，所需之拆除清理及修復費用：
        系爭工程原承商得盛公司因違約於八十八年十一月十七日經原告逐離工地，
        故因九二一及九二六地震毀損、滅失所需之拆除清理及修復工程，原告係發
        包予訴外人肇益營造工程有限公司施作（連同本標其餘後續工程）。依另外
        發包之二高 C322B標神岡路段接續工程按日計酬使用數量統計表及各期工程
        估驗單附表所示，系爭工程工地原施工成品因地震毀損、滅失，原告已支出
        之拆除清理及修復費用為：
        (1)BGR7-2第四單元箱型樑敲除：六十一萬三千五百八十四元。
        (2)神岡C/D ROAD排水橋Ｉ型樑敲除：三十九萬二千六百四十四元。
        (3)聯絡道BGA-2R第二單元鋼筋拆除：九萬五千七百九十二元。
        (4)神岡C/D ROAD排水橋「預鑄預力混凝土Ｉ型樑修復」：
          L＝37.5M，十五根，共四百三十二萬一千八百十五元。
          L＝35M，六根，共一百六十一萬一千三百十二元。
          L＝32.5M，五根，共一百二十八萬八千零六十五元。
          以上金額合計七百二十二萬一千一百九十二元。
        (5)盤式支承座置換修復：二十七個，共二百六十七萬三千八百十元。
        (6)鋼筋混凝土墊修復：二個，共九萬二千九百五十元。
        (7)利管費及營業稅之支出：(1)至(6)項金額合計一千一百零八萬九千九百七十
          二元，原告於估驗給付時均依約加上以該金額百分之八計算之利管費八十
          八萬七千一百九十八元，以及按(1)至(6)合計金額加計利管費後百分之五計
          算之營業稅五十九萬八千八百五十九元，故原告全部所支出之拆除清理及
          修復費用共計一千二百五十七萬六千零二十九元。
          （11,089,972＋887,198＋598,859＝12,576,029）
      2.前述損失性質上涉及路工工程及橋樑工程，依營造綜合保險契約訂有自負額
        之約定，被保險人應負擔之自負額在路工工程或在橋樑工程均為二百五十萬
        元，故本次事故應以二百五十萬元為自負額。
      3.綜上，原告請求被告給付保險金額於扣除自負額後，為一千零七萬六千零二
        十九元。
      4.依保險法第三十四條規定：「保險人應於要保人或被保險人交齊證明文件後
        ，於約定期限內給付賠償金額。無約定期限者，應於接到通知後十五日內給
        付之。」、「保險人因可歸責於己之事由致未在前項規定期限內給付者，應
        給付遲延利息年利一分。」，原告於八十九年二月十八日以國工二八九台字
        第○一一四八號函將所須理賠文件補齊交予被告委託之南山公證公司後，同
        日即以八十九年二月十八日國工二八九台字第○一一四八—一號函將上開情
        事通知被告，並向被告請求依約辦理理賠事宜，依常情被告應可於原告付郵
        三日後即同月二十一日接到上開通知，詎料被告並未依法於十五日內即八十
        九年三月八日前依約給付保險金，故自八十九年三月九日起負給付遲延責任
        ，應加計遲延利息年利一分予原告。
（三）為此本於營造綜合保險契約之法律關係、保險法第三十四條規定，起訴請求被
      告給付保險金一千零七萬六千零二十九元，及自八十九年三月九日起至清償日
      止，按年息百分之十計算之法定遲延利息。
（四）對被告抗辯所為之陳述：
      1.原告於九十年九月二十日即向鈞院提起本件訴訟，被告並未遵期提出答辯狀
        ，更連續於九十年十二月三十一日、九十一年一月十七日言詞辯論期日未到
        場，未提出任何答辯狀，遲至九十一年二月四日言詞辯論期日始首次到場，
        經鈞院當庭諭示被告應於七日內即同年二月十五日前提出答辯狀否則即應以
        書狀敘明理由，惟被告於同年三月十八日言詞辯論期日仍未遵諭提出答辯狀
        ，經鈞院再度諭示被告應於七日內即同年三月二十五日前提出答辯狀，被告
        方提出狀載日期九十一年三月二十五日之答辯狀，但該狀係於同年三月二十
        七日提出鈞院，原告更遲至同年四月一日始收受，然被告仍未以書狀說明其
        何以未遵期提出答辯狀，即有民事訴訟法二百六十八條之二第二項之適用，
        原告爰依民事訴訟法第一百九十七條第一項異議。
      2.被告應舉證證明原告所受損害與停工間有相當因果關係。
      3.被告業於八十九年六月七日新產新業發字第八九○三三三號信函認為：「工
        程之一部份或全部停頓所致之損失為本保險單之不保事項」等語，故必須工
        程之停頓與毀損、滅失間有相當因果關係者，方有營造綜合保險單基本條款
        第七條第七項所定除外不保事項規定之適用。
      4.被告所提出之明台產物保險公司股份有限公司之營造綜合保險單、富邦產物
        保險公司股份有限公司之營造綜合保險單與兩造間爭執無涉，且原告否認有
        被告所辯之前揭保險實務存在。
      5.被告抗辯凡在停工期間所生之損害均為綜合營造保險契約不保事項，與契約
        約定有違，亦與上述被告八十九年六月七日信函之表示有違，蓋營造綜合保
        險單係針對停工所致之損害不保（本件損害係因震災，非停工，仍屬承保範
        圍），而非在時點上訂定於停工期間所發生之一切損害均不保，二者截然不
        同。
      6.原告之損害並非因停工所造成，蓋縱使未停工，如有九二一、九二六之地震
        ，仍會產生損害：
        (1)被告應就參加人究有何項停工之不作為導致原告之損害乙節負舉證責任，
          事實上九二一、九二六地震，距參加人自八十八年八月二十三日全面停工
          ，不過一個月左右，被告空言臆測停工期間欠缺週延之防護措施，即遽認
          損害係屬停工所致等情，恐乏依據。實則被告應舉證之範圍包括：參加人
          對系爭工程成品究應施作何項防護措施，始足以抵抗九二一、九二六大地
          震之損害，但因參加人之停工未施作，致生損害等。
        (2)系爭工程中因九二一、九二六地震受損之Ｉ型樑等，均屬震災前已經完成
          之鋼筋混凝土工程成品，並非如被告所言僅屬施工中之半成品，此有被告
          提出之事故報告內「已吊掛完成之主線神岡排水橋Ｉ型樑（L＝37.50 m x
          15支）及C/D排水橋Ｉ型樑（L＝35.00m x 5支）全部震斷掉落橫跨軟埤溪
          改道完成之河道上，不但造成工程成品損失並嚴重影響軟埤溪排水功能：
          ：：」等語可證，而此種鋼筋混凝土成品，在遭遇類此九二一、九二六之
          地震災變，始有損害之可能性；而以系爭工程崩塌損害之客觀情況視之，
          亦足以認定係九二一、九二六之地震所造成，殊非人力所能避免或人力所
          能破壞，故此等損害實與停工無涉甚明。
        (3)被告絕不能憑此工程進度落後之統計數據，概括遽推論已完成之工程成品
          之損害係因抽象之進度落後數據所致。
        (4)被告自原告申請理賠之初即已知悉系爭損害發生之時點在停工之時，其當
          時並未以此為由拒絕理賠，僅表示請原告依基本條款約定善盡被保險人工
          地管理維護之責，直至被告於八十九年六月七日拒絕理賠時亦係引用保險
          基本條款第七條約定內容以為依據，是被告顯係臨訟抗辯。
        (5)Ｉ型樑在工程上本為一獨立計價之項目，在拉完預力並吊掛完成後即屬成
          品，被告誤以為Ｉ型樑外露的鋼筋，實則並非Ｉ型樑本體之一部分，僅是
          為了將來連接橋面及隔樑所預留者，並不影響Ｉ型樑已完成之事實。另被
          告所謂樑柱與橋面並未使用任何固定用螺帽使Ｉ型樑達於穩固狀況亦屬誤
          解，蓋Ｉ型樑與橋面本屬獨立之工作項目，工程實務上並無須以與橋面間
          之固定用螺帽使Ｉ型樑達於穩固之情形。
      7.本件並無依保險法第五十九條第一、三項所定保險契約內所載危險增加應通
        知之情形：
        (1)該條第一項規定要保人僅有在「保險契約內所載增加危險之情形應通知者
          」，始有通知保險人之義務，而兩造間綜合營造保險契約並未約定要保人
          有在停工時通知保險人之義務。
        (2)被告之代理人南山公證公司於知道系爭工程有停工事實後仍繼續辦理理賠
          事宜，顯屬一種維持契約之表示，故退步言之，依保險法第六十條第二項
          規定，被告無論如何不得再主張原告或參加人有任何違反危險通知義務之
          行為，而主張損害賠償。
        (3)何況，要保人或被保險人有違反危險增加通知義務之情形，依保險法第六
          十三條之規定充其量亦僅生損害賠償之問題，並不影響受益人向保險人請
          領保險金之權利。
        (4)關於人員、機具、設備離場之工地係屬於靜態當中，實不得謂較施工中之
          動態工地變數危險更多，且停工亦不代表防護措施有所欠缺，另承商停工
          中，承商或業主均會設法維護已完成之工程，俾保權益，尤其公共工程合
          約之承商縱有停工之事由，業主為公家機關，依法必會對已完成之工程予
          以看管，來維護公共財產，故被被告空言宣稱停工即表示有防護措施不當
          之情不足採。實則，施工中人員、機具、設備並未離場，工地係處於機具
          運作、人員施工之動態環境，此實較停工時處於靜態之工地更容易產生意
          外事故，故並無被告所陳危險增加情況。
      8.原告主張之拆除清理、修復費用確已在系爭後續工程之第二期、第十二期及
        第十三期估驗款之中，給付予負責拆除、清理及修復之承商肇益營造工程有
        限公司。另原告為公務機關，所製作之文書為公文書，依民事訴訟法第三百
        五十五條規定應推定為真正，不容被告恣意否認真正。
三、證據：提出原告組織型態表、行政院八十六年七月二十四日台八六人政力字第二
    四二六四號令、原告暫行組織規程、營造綜合保險單、營造綜合保險基本條款暨
    受益人特約條款、南山公證公司查勘紀錄、國工局二區處八十八年十二月十七日
    國工二台八八—○一○○二四號函、南山公證公司八十八年十二月二十四日南工
    字第九九一八四號函、國工局二區處八十九年二月十八日國工二八九台字第○一
    一四八號函、國工局二區處八十九年二月十八日國工二八九台字第○一一四八一
    號函、被告八十九年六月七日新產新業發字第八九○三三三號函、系爭工程按日
    計酬使用數量統計表及第十二期工程估驗單暨附表、系爭工程第二期工程估驗單
    及附表、系爭工程第十三期工程估驗單及附表、原告第二區工程處八十九年十月
    二十五日國工二八九台字第０六九七八號函及匯款清單、原告第二區工程處九十
    年七月二十五日國工二九０台字第０四八０八號函及匯款清單、原告第二區工程
    處九十年八月二十四日國工二九０台字第０五五九七號函及匯款清單。
乙、參加人方面：
陳述：參加人為系爭工程承包商，且為營造綜合保險契約之被保險人之一，依原告所
      述之事實理由、證據，被告應給付原告保險金一千零七萬六千零二十九元，及
      自八十九年三月九日起至清償日止，按年息百分之十計算之利息。其餘援用原
      告之陳述。
丙、被告方面：
一、聲明：駁回原告之訴及其假執行之聲請，如受不利之判決，願供擔保請准免為假
    執行。
二、陳述：
（一）對原告主張之事實及證據不爭執部分
      1.原告主張：參加人向被告投保營造綜合保險契約，並有保險契約特約條款第
        EB030條約定，原告為保險契約受益人之事實，不爭執。
      2.原告主張：被告指派南山公證公司於八十八年九月二十四日及同年十月十四
        日，二次前往系爭工程二高神岡路段工地查勘之事實，不爭執。
（二）本件事故為營造綜合保險契約基本條款第二章第七條第七項約定之不保事項：
      1.參加人得盛公司與被告於八十六年三月間訂有營造綜合保險契約，約定保險
        期間為八十六年五月十九日零時起至八十九年五月十三日零時止，並特約原
        告為該保險契約之受益人。依系爭保險契約基本條款第一章承保範圍之約定
        ，保險標的在本保險單所載施工處所，於保險期間內，因突發而不可預料之
        意外事故所致之毀損滅失，需予修復或重置時，除本保險單載明不保事項外
        ，被告對被保險人負賠償之責。所謂本保險單載明不保事項，依保險契約基
        本條款第二章第七條第七項約定，包括直接或間接因「工程之一部份或全部
        停頓」所致之毀損或滅失或賠償責任。因「停工期間之危險」不同於「施工
        中之危險」，蓋工地停工後之施工進度必然落後於原訂之施工進度，而局部
        完成之定作物工程穩固度，亦與全部工程完工之定作物穩固度，有所不同。
        此外，停工期間之工地管理與維護，亦因工人、材料、機具均己撤離現場，
        欠缺任何防護措施。基於停工期間之危險與施工期間之危險並不相同，且停
        工中之危險增加，己明顯加重保險人對保險標的物之危險承擔。故保險法第
        五十九條第一項、第三項明定，要保人與被保險人就危險之增加，均負有通
        知保險人之義務，使保險人得終止契約或提議另訂保險費，以平衡保險人承
        擔危險與保險費間之給付對價關係。實務上，一般營造綜合保險單之慣例，
        亦將停工中危險列為不保項目，如訴外人明台產物保險公司股份有限公司之
        營造綜合保險單及富邦產物保險公司股份有限公司之營造綜合保險單等。兩
        造與參加人間營造綜合保險契約既經雙方合意約定將「工程之一部份或全部
        停頓」排除於保險範圍外，自有拘束雙方當事人之效力。
      2.營造綜合保險契約之保險標的工程，係由參加人及轉次承包商及分包商所施
        作之系爭工程。依原告提供之八十八年五月一日至八十八年八月二十二日止
        之監工日誌記載，自八十八年五月二十五日起，工地已因承包商即參加人之
        財務吃緊，不能發放員工薪資而現場士氣低落，五月二十六日多數工程師已
        無出工意願，二十七日現場已無人員施工，進入停工狀態。五月二十八日工
        程師、外勞、施工機具開始撤離現場。此一停工狀態持續至八十八年七月十
        五日，始由承包商得盛營造協調材料、機具商於八十八年七月十六日開始一
        小部分施工，惟施工至八月七日止，又因承包商之財務問題停工。其後間續
        施工、停工，至八十八年八月二十二日起，全部停止施工。據此，原告主張
        八十八年九月二十一日及同年九月二十六日二次保險事故發生所造成之保險
        標的物損害，不論其發生損害之原因為何，自不在系爭營造綜合保險契約之
        承保範圍，原告依營造綜合保險契約請求被告給付保險金，顯無理由。
      3.營造綜合保險契約既約定因停工而直接或「間接」所致之危險不在承保範圍
        ，則該危險與停工間亦須具有一般之因果律（廣義之條件說）即可，不必有
        嚴格之因果關係。依原告所提之監工日誌記載，二次地地震所造成之保險標
        的物毀損，包括：第一次地震造成之「神岡排水橋I型樑及CD排水橋I型樑」
        （以下簡稱Ｉ型樑）共二十六支斷裂，及第二次地震造成之「工區○○○○道
        橋面版支承座及匝道一及匝道七橋面L00P8 版」（以下簡稱支承座）破損位
        移。有關Ｉ型樑及支承座工程之開工日期為八十六年五月十九日，預定完工
        日期為八十九年五月十八日，倘參加人按原訂之施工進度施作，於意外事故
        發生時之預定進度應為全部工程之73.74%。然因參加人有前開2.所指停工情
        事，造成意外事故發生時之實際進度，僅為全部工程之46.9% ，可知，九月
        二十一日及九月二十六日二次意外事故發生時，原告主張之保險標的物即參
        加人之施工成品工程實際進度，遠遠落後於預定之施工進度，則施工成品與
        按進度施工之成品所能承受意外事故之強度與堅固性，當然有別，其因而遭
        受之毀損、滅失之損害，自屬直接或間接因「工程之一部份或全部停頓」所
        致之毀損或滅失。此觀該二次地震發生時，全臺灣施工進行中之工地並非全
        部工程成品均遭受嚴重損失即明。
      4.否認原告以事故報告書內記載據此主張其因九二一、九二六地震受損之Ｉ型
        樑等，均屬震災前已經完成之鋼筋混凝土工程成品：
        (1)依原告工程處之事故報告書所附照片觀之，九二一、九二六地震侵襲台灣
          前，神岡排水橋Ｉ型樑及CD排水橋Ｉ型樑工程，雖已吊掛完成，但全部Ｉ
          型樑鋼筋外露，且樑柱與橋面並未使用任何固定用螺帽，或其他強固措施
          使系爭Ｉ型樑達於穩固狀態，此觀倒塌後之Ｉ型樑照片，並未發現任何固
          定用螺帽或其他強固措施即明。
        (2)再依原告所提監工日誌有關施工情形記載，自最後記載日即八十八年八月
          十八日回溯觀察，監造單位一再要求廠商安排鋼筋進場加工，及增加人員
          機具鑽趕進度，卻未果；預定澆注BGR-2R底、腹版RC，卻因廠商拒絕供料
          而無法施工；承包商工程師士氣低落，導致出工意願低落等情。再再顯示
          系爭工程不僅工程進度嚴重落後，已承作之工程，亦因間續之施工、停工
          ，及工料之嚴重不足，距離初驗、改進、複驗、再改進、再複驗、完工驗
          收階段，尚屬遙遠，自無所謂之施工成品可言。
      5.營造綜合保險契約第二十一條約定，凡有任何變更足以增加本保險單所承保
        危險事故發生之危險者，被保險人應於知悉後十日內書面通知被告，必要時
        被告得變更承保範圍或調整保費。又同契約第十八條約定，被保險人履行或
        遵守本保險單所載及簽批之條款，為被告負責賠償之先決條件。系爭工程工
        地，已因參加人財務吃緊而一部停工，乃原告竟於九二一地震事故發生後，
        經保險公證人至現場履勘時，始於八十八年九月二十四日告知工地已停工之
        消息，原告既然早已知悉施工場所停工之消息，乃竟怠於通知被告將原保險
        單予以變更承保範圍或調整保費，依法自屬未履行及遵守本保險單所載之條
        款，被告自得拒絕理賠，或另訴請求因而所造成之損失。
（三）原告提出之拆除及修復費用，因欠缺關聯性，被告否認該等書證之證明力：
      1.原告提出之系爭工程按日計酬使用數量統計表及第十二期工程估驗單暨附表
        ，為肇益營造工程有限公司向原告請款，並由昭凌公司繳交之請款依據，而
        非原告實際支出該項修復費用之憑據。
      2.至於系爭工程第二期工程估驗單及附表Ｉ型樑修復部分，惟該項書證同為肇
        益營造工程有限公司向原告請款之依據，而非原告實際支出Ｉ型樑修復費用
        之憑據。
      3.系爭工程第十二期、第十三期工程估驗單及附表支承座修復部分，原告所提
        書證同為肇益營造工程有限公司向原告請款之依據，而非原告實際支出支承
        座修復費用之憑據。
      4.利管費及營業稅支出部分：於原告尚未就前開費用確切舉證證明已為實際支
        出前，被告否認該項費用之支出。
      5.原告提出其第二區工程處函文及匯款清單等，與原告主張之拆除、修復費用
        是否具有關聯性，容被告查証後，另行具狀說明。
（四）倘若本件並無保險基本條款第二章第七條第七項所定不保事項約定適用者，則
      被告對於原告主張其所受之拆除、清理及修復費用係因為地震而產生之事實不
      爭執。
（五）被告八十九年六月七日新產新業發字第八九○三三三號信函，係函覆原告之申
      請理賠案，並說明拒賠理由。
三、證據：提出明台產物保險公司股份有限公司之營造綜合保險單、富邦產物保險公
    司股份有限公司之營造綜合保險單、系爭工程八十八年五月一日至八十八年八月
    二十日止監工日誌、事故報告書。
    理      由
甲、程序方面：
一、依民事訴訟法第五十八條第一項規定：「就兩造之訴訟有法律上利害關係之第三
    人，為輔助一造起見，於該訴訟繫屬中，得為參加。」，及第五十九條規定：「
    參加，應提出參加書狀，於本訴訟繫屬之法院為之。參加書狀，應表明左列各款
    事項：一本訴訟及當事人。二參加人於本訴訟之利害關係。三參加訴訟之陳述。
    法院應將參加書狀，送達於兩造。」，得盛公司以其為系爭工程承包商，且為營
    造綜合保險契約之被保險人之一，本件訴訟結果將涉及其權益，為此於九十一年
    一月二十八日提出參加書狀表明為輔助原告而參加訴訟。兩造並未對於其參加提
    出異議而已為言詞辯論，依同法第六十條第一項規定：「當事人對於第三人之參
    加，得聲請法院駁回。但對於參加未提出異議而已為言詞辯論者，不在此限。」
    ，參加人得盛公司之參加合於前述法條規定程序，合先敘明。
二、八十九年二月八日公布、修正後之民事訴訟法，將修正前民事訴訟法所採之自由
    順序主義予以修正，改採所謂「適時提出主義」，且特別就失權之規定予以修正
    與增訂，關於因遲延提出攻擊防禦而失權之法律規定，主要有該法第一百九十六
    條（第二項）、第二百七十六條、第二百六十八條之二、第四百四十四條之一及
    第四百四十七條。其中第一百九十六條係規定於總則編，第二百六十八條之二、
    第二百七十六條則規定在第一審中，後者係有關言詞辯論之準備程序。在適用第
    二百六十八條之二有關失權規定時，依該法條規定：「當事人未依第二百六十七
    條、第二百六十八條及前條第三項之規定提出書狀或聲明證據者，法院得依聲請
    或依職權命該當事人以書狀說明其理由。當事人未依前項規定說明者，法院得準
    用第二百七十六條之規定，或於判決時依全辯論意旨斟酌之。」，法院若準用該
    法第二百七十六條規定，其失權之對象應配合同法第二百六十七條、第二百六十
    八條、第二百六十八條之一、第二百六十五條、第二百六十六條等規定解釋之。
    當事人固然有依訴訟進行之程度適時提出攻擊或防禦方法之義務，但此應有配套
    措施，亦即，欲適用該法第二百六十八條之二失權規定，須同時採取爭點整理之
    配套措施，透過準備書狀之記載（第二百六十五條、第二百六十六條）、書狀先
    行（第二百六十七條、第二百六十八條）、協議並簡化爭點（第二百六十八條之
    一、第二百七十條之一、第二百七十一條等）以及準備程序（第二百七十條）等
    方式，將當事人之事實上或法律上爭執或不爭執之點予以整理確定，使辯論能集
    中為之。基本上，本法第二百六十八條之二規定旨在促進訴訟，但其效果賦予法
    院得裁量決定究竟準用失權規定或於判決時依全辯論意旨斟酌之。建構一合於促
    進訴訟目的之失權效制度，須以於對當事人為充分程序保障前提下，就程序法之
    促進訴訟目的與實體正義之實現，進行平衡，而對當事人之攻擊防禦方法之提出
    ，為符合比例之限制。經查，原告起訴時已在起訴狀第五頁至第六頁陳稱：被告
    曾於八十九年六月七日，以原告所指事故屬於營造綜合保險基本條款第七條第七
    項所訂除外不保事項為由拒絕理賠等情，且自原告所提出被告八十九年六月七日
    新產新業發字第八九○三三三號函內容記載以觀，被告確實以系爭工程自八十八
    年八月二十二日起至「九二一地震」前均屬停工狀態，有保險單基本條款所訂不
    保事項為由拒絕理賠。此等情狀與被告在本院審理中提出之防禦方法一致，雖被
    告確實未依本院所定期間提出書狀表明防禦方法等，但因此等事實本即為本院應
    斟酌者，是依前述第二百六十八條之二規定，本院爰裁量決定不準用同法第二百
    七十六條失權規定，而在判決時依全辯論意旨斟酌被告所為之抗辯並所提之證據
    ，以為裁判。
乙、得心證之理由：
一、原告起訴主張：參加人得盛公司前向原告承攬第二高速公路後續計畫台中環線第
    C322B 標神岡路段(二)工程，並向被告投保營造綜合保險，原告為被保險人、受益
    人，其中營造工程綜合損失險之保險標的物為營造工程及其臨時工程以及拆除清
    理費用；依營造綜合保險基本條款第一條前述標的物倘在保險契約所載施工處所
    、保險期間內，因突發而不可預料之意外事故所致之毀損或滅失，需予修復或重
    置時，被告應負給付保險金之責，另因毀損或滅失之修復工作所需拆除清理費用
    亦然；嗣於八十八年九月二十一日及同年月二十六日，因發生「九二一集集大地
    震」及其餘震之突發而不可預料意外事故，致系爭工程工地施工成品毀損或滅失
    ，原告就系爭工程工地原施工成品因地震毀損、滅失，支出拆除清理及修復費用
    包括：BGR7-2第四單元箱型樑敲除六十一萬三千五百八十四元、神岡C/D ROAD排
    水橋Ｉ型樑敲除三十九萬二千六百四十四元、聯絡道BGA-2R第二單元鋼筋拆除九
    萬五千七百九十二元、神岡C/D ROAD排水橋「預鑄預力混凝土Ｉ型樑修復」七百
    二十二萬一千一百九十二元、盤式支承座置換修復二十七個共二百六十七萬三千
    八百十元、鋼筋混凝土墊修復二個共九萬二千九百五十元，另有利管費及營業稅
    之支出，總計達一千二百五十七萬六千零二十九元，扣除二百五十萬元自負額後
    ，被告應給付保險金一千零七萬六千零二十九元：原告業於八十九年二月十八日
    將所須理賠文件補齊交予被告委託之南山公證公司，同日即將上開情事通知被告
    ，並向被告請求依約辦理理賠事宜，依常情被告應可於原告付郵三日後即同月二
    十一日接到上開通知，詎料被告並未依保險法第三十四條規定於十五日內即八十
    九年三月八日前依約給付保險金，為此本於營造綜合保險契約之法律關係、保險
    法第三十四條規定，請求被告給付保險金一千零七萬六千零二十九元，及自八十
    九年三月九日起至清償日止，按年息百分之十計算之法定遲延利息等語。
二、被告則以：系爭工程自八十八年五月一日起至八十八年八月二十二日，已陸續停
    工，迄至八十八年八月二十二日達完全停工狀態，前開地震造成系爭工程Ｉ型樑
    斷裂及支承座破損位移，此兩項工程於意外事故發生時預定進度應為全部工程之
    73.74%，然因參加人前述停工情事，造成當時實際進度僅為 46.9%，其因而遭受
    之毀損、滅失之損害，屬於保險契約基本條款第二章第七條第七項約定直接或間
    接因工程之一部份或全部停頓所致之毀損或滅失，為不保事項，被告自無庸負保
    險金給付義務；且原告怠於將停工消息通知被告，影響被告變更承保範圍或調整
    保費之權利，依保險契約第十八條、第二十一條約定，被告亦不負理賠義務：再
    者，原告提出之拆除及修復費用相關書證，欠缺關聯性，且未能證明原告已支付
    該等費用，其亦無從請求被告給付保險金等語，資為抗辯。
三、兩造不爭執之事實：
    原告主張參加人向原告承攬第二高速公路後續計畫台中環線第 C322B標神岡路段
    (二)工程，並向被告投保營造綜合保險，原告為被保險人，其中營造工程綜合損失
    險之保險標的為營造工程、其臨時工程以及拆除清理費用之事實，已據其提出營
    造綜合保險單、營造綜合保險基本條款暨受益人特約條款為證，並為被告所自認
    （詳見被告九十一年三月二十六日答辯(一)狀），自堪信為真實。
四、本件爭執之重點：
（一）原告主張八十八年九月二十一日及同年月二十六日，因發生「九二一集集大地
      震」及其餘震之突發而不可預料意外事故，致系爭工程工地施工成品毀損或滅
      失，原告就系爭工程工地原施工成品因地震毀損、滅失，遂支出拆除清理及修
      復費用，另有利管費及營業稅之支出，總計達一千二百五十七萬六千零二十九
      元，扣除二百五十萬元自負額後，被告應給付保險金一千零七萬六千零二十九
      元等情。被告則抗辯：前述損害之發生為保險契約基本條款第二章第七條第七
      項約定直接或間接因工程之一部份或全部停頓所致之毀損或滅失，為不保事項
      ，其無庸給付保險金。故本件首先應審究者為：系爭工程因上開地震導致施工
      成品毀損、滅失，致原告支出拆除清理、修復費用及利管費、營業稅等，是否
      為兩造間營造綜合保險契約所訂之保險事故？
（二）被告另抗辯：參加人承攬系爭工程有停工情形，原告卻怠於通知被告，依保險
      法第五十九條及保險契約第十八條、第二十一條約定，被告亦不負理賠義務。
      此部分抗辯是否有據，則為其次應探究者。
（三）原告主張其所支出之拆除清理、修復費用，及利管費、營業稅損失達一千二百
      五十七萬六千零二十九元，扣除自負額二百五十萬元後，得請求被告給付保險
      金一千零七萬六千零二十九元等語。被告則否認原告有該等費用支出。是原告
      請求被告依據此部分費用支出數額扣除自負額後，給付保險金，該等數額是否
      正當，為本件第三個爭點。
五、首先，就系爭工程因上開地震導致施工成品毀損、滅失，致原告支出拆除清理、
    修復費用及利管費、營業稅等，是否為兩造間營造綜合保險契約所訂之保險事故
    乙節，說明如下：
（一）按保險制度所稱危險之涵意，可指災害之本體，如火災、水災、車禍等；亦可
      指因災害而產生之損害，如因火災而房屋遭燬，因車禍而致身體受傷等是。而
      保險法上之危險除了須為「不可預料或不可抗力之事故」外，須顧及該危險是
      否包括於保險契約範圍之內。所謂承保範圍除了包括災害本身以外，必須此災
      害引起損害，且此損害已被保險。所謂災害，即保險法上所稱之「事故」本身
      ，於保險契約上一般均以抽象名詞定之，如火災、水災、意外、生存、死亡或
      疾病等，然後再於其他約定中，訂定何種態樣或造成災害原因包括或排除於承
      保範圍之內、外。就某一事故是否屬保險災害，除了需其原因須屬不可預料或
      不可抗力外，尚須依照「保險契約目的解釋原則」探討保險災害、保險損害之
      範圍，此則須就該保險契約所欲保護被保險人之目的範圍定之。
（二）依據兩造間營造綜合保險單記載，在「營造工程綜合損失險」部分，承保範圍
      須依據保險單基本條款第一條界定，至於保險標的則已載明包括「一營造工程
      及其臨時工程」、「三拆除清理費用」，有該保險單在卷可稽。其次，依原告
      提出之營造綜合保險基本條款所示，在第一章承保範圍第一條「營造工程綜合
      損失險」約定為：「本保險單所載之保險標的在本保險單所載施工處所，於保
      險期間內，因突發而不可預料之意外事故所致之毀損或滅失，需予修復或重置
      時，除本保險單載明不保事項外，本公司對被保險人負賠償之責。前項毀損或
      滅失之修復工作所需拆除清理費用，載明於本保險單者，本公司亦負賠償之責
      。」，已明指被告承保之範圍包括「因突發而不可預料之意外事故所致之毀損
      或滅失」，此即前開說明中所謂不可預料或不可抗力之事故，本即為保險制度
      存在目的所承保之「危險」之基本定義。
（三）至於何項災害即保險事故非承保範圍，則須依基本條款第二章不保事項第七條
      解釋之。自第七條約定文字用語觀察，該條係約定：「本保險單第一條及第二
      條之承保範圍，不包括直接或間接因下列各項所致之毀損或滅失，或賠償責任
      ：(一)戰爭（不論宣戰與否）、類似戰爭行為、叛亂或強力霸佔等。(二)罷工、暴
      動、民眾騷擾。：：：(七)工程之一部份或全部停頓。」等情，較諸同章第八條
      約定用詞，第八條契約使用文字方式為：「本保險單第一條之承保範圍不包括
      下列各項：(一)任何附帶損失，包括貶值、不能使用、工程合約所定違約金、罰
      鍰以及延滯完工、撤消合約、或不履行合約等之損失。(二)因工程規劃、設計或
      施工規範之錯誤或遺漏所致之毀損或滅失。：：：」等語，第七條文字用語，
      其中所謂「不包括直接或間接因下列各項所致之毀損或滅失，或賠償責任」與
      第一條承保範圍約定之災害定義「因突發而不可預料之意外事故所致之毀損或
      滅失」一致，顯然與保險法上所稱之「事故」相當；至於第八條則係專就因保
      險事故所受之損害內容何者非保險承保範圍所為之約定。承前(一)之說明，可見
      第一條、第七條係關於何種災害屬於或不屬於保險契約範圍做約定，而第八條
      則係就何種損害非屬於保險契約範圍為約定，二者為不同之層次。
（四）原告主張其所受拆除清理、修復費用等支出，係因震災而致系爭工程成品毀損
      滅失等語；雖被告抗辯：在震災發生前，參加人得盛公司就系爭工程之施作已
      處於停工狀態，屬於上開基本條款第二章不保事項第七條第七項直接或間接因
      「工程之一部份或全部停頓」所致之毀損或滅失等語。
      1.然依原告此部分陳述之內容，其所指之災害為「震災」，即保險事故；而該
        等拆除清理、修復費用支出則屬於營造綜合保險承保範圍中之損害範疇。若
        如被告所辯，依前開(三)所述，則其所指之「工程之一部份或全部停頓」應屬
        於災害之層次。
      2.次查，被告所提出之事故報告書業已表明「第一次 88年9月21日凌晨一時四
        十七分，集集大地震（震度 7.3）致本標工地遭遇空前浩劫，已吊掛完成之
        主線神岡排水橋Ｉ型樑：：：及CD排水橋Ｉ型樑：：：全部震斷掉落：：：
        第二次88年9月26日上午七十五十二分又發生餘震（震度6.8），致本標工區
        ○○○○道橋面版支承座破損並位移，匝道１及匝道７橋面L00P8 版位移。
        」等情，足見，系爭工程上述Ｉ型樑、支承座等確實係因震災而毀損，屬於
        營造綜合保險基本條款第一章承保範圍第一條「營造工程綜合損失險」所訂
        「因突發而不可預料之意外事故所致之毀損或滅失」之保險事故；換言之，
        該等Ｉ型樑、支承座之毀損，並非因參加人得盛公司「工程之停頓」所致之
        毀損。亦即，Ｉ型樑、支承座之毀損，係基於震災之事故所致，而非「工程
        之停頓」事故所致者。
      3.是並非如被告所辯，倘系爭工程處於停工狀態，即遽該當於基本條款第二章
        第七條第七項之不保事項要件。被告此部分所辯，實與保險契約基本條款第
        一條、第七條契約文義有間，不足採信；原告主張之Ｉ型樑、支承座毀損致
        其支出拆除清理、修復費用等，並非基本條款第二章第七條第七項之不保事
        項，首堪認定。
（五）被告業於本院九十一年四月十五日言詞辯論期日自陳：「如果本件沒有保險基
      本條款第二章第七條第七款所定的不保事項約定適用的話，則被告對於原告主
      張其所受之拆除、清理及修復費用是因為地震而產生的，不爭執。」等語，而
      兩造間營造綜合保險中營造工程綜合損失險之保險標的為營造工程、其臨時工
      程以及拆除清理費用乙節，為兩造所不爭執之事實，茲既該等費用係因震災致
      Ｉ型樑、支承座等工程毀損，需修復或重置而支出者，自已符合基本條款第一
      條承保範圍之約定，被告應負給付保險金之責任。
（六）雖被告復抗辯：依原告所提之監工日誌記載，二次地地震所造成之保險標的物
      Ｉ型樑、支承座破損位移等，有關Ｉ型樑及支承座工程之開工日期為八十六年
      五月十九日，預定完工日期為八十九年五月十八日，倘參加人按原訂之施工進
      度施作，於意外事故發生時之預定進度應為全部工程之73.74%；然因參加人有
      停工情事，造成意外事故發生時之實際進度，僅為全部工程之 46.9%，可知，
      九月二十一日及九月二十六日二次意外事故發生時，原告主張之保險標的物即
      參加人之施工成品工程實際進度，遠遠落後於預定之施工進度，則施工成品與
      按進度施工之成品所能承受意外事故之強度與堅固性，當然有別等語，而提出
      系爭工程八十八年五月一日至八十八年八月二十日止監工日誌以為佐證。原告
      對於參加人有工程進度落後乙節，並未見爭執，但仍主張被告應給付保險金等
      語。據查，兩造間營造綜合保險中營造工程綜合損失險，目的乃在承保保險期
      間、施工過程中，因突發而不可預料之意外事故所致之損害，此自基本條款第
      一條承保範圍約定內容即可得知；至於如系爭工程確有工程進度落後情事者，
      衡情固然會導致承保標的危險狀況變動結果，惟此應屬於危險增加之範疇，對
      於被告依據保險契約所約定之承保範圍並不致有所影響。如前所述，保險事故
      既然已發生，被告即應負給付保險金之責任；至於參加人停工、工程進度落後
      乃涉及原告有無違反危險增加通知義務，不致影響Ｉ型樑、支承座破損位移致
      生損害乙節之該當於基本條款第一條承保範圍要件。
六、至於被告另抗辯：參加人承攬系爭工程有停工情形，原告卻怠於通知被告，依保
    險法第五十九條及保險契約第十八條、第二十一條約定，被告亦不負理賠義務乙
    節：
（一）保險法第五十九條規定：「要保人對於保險契約內所載增加危險之情形應通知
      者，應於知悉後通知保險人。危險增加，由於要保人或被保險人之行為所致，
      其危險達於應增加保險費或終止契約之程度者，要保人或被保險人應先通知保
      險人。危險增加，不由於要保人或被保險人之行為所致者，要保人或被保險人
      應於知悉後十日內通知保險人。危險減少時，被保險人得請求保險人重新核定
      保費。」，及兩造間營造綜合保險基本條款第二十一條約定：「凡有任何變更
      足以增加本保險單所承保危險事故發生之危險者，被保險人應於知悉後十日內
      書面通知本公司（即被告），必要時本公司得變更承保範圍或調整保險費。」
      ，有該基本條款在卷可憑。此處第二十一條約定，實為保險法第五十九條規定
      之重申，二者課予原告即被保險人之危險增加通知義務。
（二）然按，所謂危險增加，係指為保險契約基礎之原危險狀況改變，且為訂約當時
      所未曾預料或未予估計之危險可能性增加，而產生對保險人不利之狀況而言。
      依保險法第五十九條規定可知，區分為(1)主觀之危險增加：危險增加由於要保
      人或被保險人之行為所致者（該條第二項參照）；(2)客觀之危險增加：危險狀
      況之改變非由要保人或被保險人之行為所造成，且要保人或被保險人知悉後於
      法律上或事實上亦無法改變者而言（該條第三項參照）。至於違反危險通知義
      務之效果，觀諸同法第五十七條規定：「當事人之一方對於他方應通知之事項
      而怠於通知者，除不可抗力之事故外，不問是否故意，他方得據為解除保險契
      約之原因。」，及第六十三條規定：「要保人或被保險人不於第五十八條，第
      五十九條第三項所規定之限期內為通知者，對於保險人因此所受之損失，應負
      賠償責任。」，綜觀下列理由，亦應就違反主觀危險、客觀危險義務分別論之
      ：
      1.主觀危險係因要保人或被保險人本身自己之行為所造成，故其可責性應大於
        客觀危險增加，因此違反主觀危險增加通知義務之懲罰效果亦應大於客觀危
        險增加通知義務者。
      2.由第六十三條規定內容觀之，本條只適用於發生保險人應負責之事故及客觀
        危險增加通知義務之情形，蓋此二者皆具有一共同之性質，即要保人或被保
        險人之可罰性並未相當嚴重。蓋於第五十八條之情形，通知義務之主要要件
        為「遇有保險人應負保險責任之事故發生時」，而本條之所以規定通知時期
        須於知悉後五日內為之，無非在使保險人能即時確定責任或為其他必要之行
        為以減少賠償範圍，使保險人之損害減低至最少之程度（詳見保險法第五十
        八條）。今若要保人或被保險人違反通知義務，應負因此而產生之損害賠償
        ，固為理所當然，如再賦予保險人解除契約之權，則保險人本應付之保險賠
        償不僅可免除，亦可請求損害賠償，對被保險人未免過苛。同理，於第五十
        九條第三項之情形，危險增加之發生既非由要保人或被保險人之行為所致，
        則即使未依規定於期限內通知保險人而致損害發生影響保險人之負擔，亦僅
        須令要保人賠償此負擔即已足，無須責予解除契約之後果。
      3.據上所述，違反危險增加通知義務可分為：(1)違反主觀危險增加通知義務者
        ，保險人得依本法第五十七條之規定解除契約。(2)違反客觀危險增加通知義
        務者，保險人只得依本法第六十三條規定請求損害賠償，不得依第五十七條
        規定解除契約。
（三）雖然如被告所辯，營造綜合保險基本條款第十八條另外約定：「被保險人履行
      或遵守本保險單所載及簽批之條款，為本公司（即被告）負責賠償之先決條件
      。」，所謂「負責賠償之先決條件」，並未以契約明文排斥被保險人即原告請
      求被告給付保險金之權利；況基本條款第二十一條已明白約定被告有「變更承
      保範圍或調整保險費」之餘地，已有法律效果之訂定；再自前述(二)保險法對於
      違反危險增加通知義務所做法律效果規定所載，保險法上最嚴重者，亦僅讓保
      險人享有解除契約之權利而已，非謂保險人得因此拒絕給付保險金。故被告以
      ：參加人承攬系爭工程有停工情形，原告卻怠於通知被告，依保險法第五十九
      條及保險契約第十八條、第二十一條約定，被告不負理賠義務等語置辯，顯與
      上開保險契約基本條款規定不符，亦與保險法規定有間，而無理由。
七、再就原告請求被告依據其所支出之拆除清理、修復費用等數額扣除自負額後，給
    付保險金，該等數額是否正當析論之：
（一）原告主張系爭工程工地原施工成品因地震毀損、滅失，原告已支出之拆除清理
      及修復費用為：
      (1)BGR7-2第四單元箱型樑敲除：六十一萬三千五百八十四元。
      (2)神岡C/D ROAD排水橋Ｉ型樑敲除：三十九萬二千六百四十四元。
      (3)聯絡道BGA-2R第二單元鋼筋拆除：九萬五千七百九十二元。
      (4)神岡C/D ROAD排水橋「預鑄預力混凝土Ｉ型樑修復」：
        L＝37.5M，十五根，共四百三十二萬一千八百十五元。
        L＝35M，六根，共一百六十一萬一千三百十二元。
        L＝32.5M，五根，共一百二十八萬八千零六十五元。
        以上金額合計七百二十二萬一千一百九十二元。
      (5)盤式支承座置換修復：二十七個，共二百六十七萬三千八百十元。
      (6)鋼筋混凝土墊修復：二個，共九萬二千九百五十元。
      (7)利管費及營業稅之支出：(1)至(6)項金額合計一千一百零八萬九千九百七十二
        元，原告於估驗給付時均依約加上以該金額百分之八計算之利管費八十八萬
        七千一百九十八元，以及按(1)至(6)合計金額加計利管費後百分之五計算之營
        業稅五十九萬八千八百五十九元，故原告全部所支出之拆除清理及修復費用
        共計一千二百五十七萬六千零二十九元，以上有系爭工程按日計酬使用數量
        統計表及第十二期工程估驗單暨附表、系爭工程第二期工程估驗單及附表、
        系爭工程第十三期工程估驗單及附表可證。
（二）雖被告抗辯：原告提出之前述系爭工程按日計酬使用數量統計表、工程估驗單
      暨附表，為肇益營造工程有限公司向原告請款，並由昭凌公司繳交之請款依據
      ，而非原告實際支出該項修復費用之憑據等語。但原告乃再提出其第二區工程
      處八十九年十月二十五日國工二八九台字第０六九七八號函及匯款清單、第二
      區工程處九十年七月二十五日國工二九０台字第０四八０八號函及匯款清單、
      第二區工程處九十年八月二十四日國工二九０台字第０五五九七號函及匯款清
      單以為證明。被告就此等證據則陳稱：該等書證與原告主張之拆除、修復費用
      是否具有關聯性，容被告查証後，另行具狀說明等語（詳見被告九十一年四月
      二十三日答辯理由狀(二)第六頁）。然直至本院言詞辯論終結時止，被告並未就
      此等書證加以爭執，是依原告所提證據，堪可認其確實已支付拆除清理及修復
      費用共計一千二百五十七萬六千零二十九元。再者，被告業於本院九十一年四
      月十五日言詞辯論期日自認原告主張其所受之拆除、清理及修復費用係因震災
      而產生者，是此等費用支出與震災導致系爭工程Ｉ型樑、支承座之毀損等損害
      有因果關係。另原告主張前述損失性質上涉及路工工程及橋樑工程，依營造綜
      合保險契約訂有自負額二百五十萬元之約定，原告請求被告給付保險金額於扣
      除自負額後，為一千零七萬六千零二十九元乙節，亦為被告所不爭執，堪可採
      信。是以，原告主張被告應給付保險金一千零七萬六千零二十九元，為有理由
      。
八、依保險法第三十四條規定：「保險人應於要保人或被保險人交齊證明文件後，於
    約定期限內給付賠償金額。無約定期限者，應於接到通知後十五日內給付之。保
    險人因可歸責於自己之事由致未在前項規定期限內為給付者，應給付遲延利息年
    利一分。」，原告於八十九年二月十八日以國工二八九台字第○一一四八號函將
    所須理賠文件補齊交予被告委託之南山公證公司後，同日即以八十九年二月十八
    日國工二八九台字第○一一四八—一號函將上開情事通知被告，並向被告請求依
    約辦理理賠事宜，有此等函件在卷可稽。被告對於原告主張依常情被告應可於原
    告付郵三日後即同月二十一日接到上開通知乙節，未見爭執，則被告未於接到原
    告通知後十五日內即八十九年三月八日前依約給付保險金，依前開法條規定，應
    自八十九年三月九日起負給付遲延責任，加計遲延利息年利一分予原告。
九、從而，原告本於營造綜合保險契約之法律關係、保險法第三十四條規定，請求被
    告給付保險金一千零七萬六千零二十九元，及自八十九年三月九日起至清償日止
    ，按年息百分之十計算之法定遲延利息，為有理由，應予准許。
十、因本件事證已臻明確，兩造其餘主張陳述及所提之證據，經審酌與本院上開論斷
    結果無違，爰不予一一贅述。
丙、假執行之宣告：
    兩造陳明願供擔保以代釋明，聲請宣告假執行或免為假執行，均無不合，爰分別
    酌定相當擔保金額准許之。
丁、結論：
    本件原告之訴為有理由，依民事訴訟法第七十八條、第八十六條第一項但書、第
    三百九十條第二項、第三百九十二條，判決如主文。
中　　　華　　　民　　　國　　九十一　　年　　　六　　　月　　 二十 　　日
　　　　　　　　　　　　　　　民事第三庭法　　　官　賴錦華
右為正本係照原本作成
如對本判決上訴，須於判決送達後廿日內向本院提出上訴狀
中　　　華　　　民　　　國　　九十一　　年　　　六　　　月　　 二十四　 日
　　　　　　　　　　　　　　　　　　　　法院書記官　葛映嵐
